【裁判字號】    90,訴,1186
【裁判日期】    900910
【裁判案由】    稅捐稽徵法等
【裁判全文】
臺灣板橋地方法院刑事判決                          九十年度訴字第一一八六號
    公  訴  人  臺灣板橋地方法院檢察署檢察官
    被      告  乙○○
右列被告因違反稅捐稽徵法案件，經檢察官聲請簡易判決處刑（九十度偵字第三二六
五號）本院簡易庭認不宜逕以簡易判決為之，改依通常程序審理，本院判決如左：
    主    文
乙○○商業負責人，以明知為不實之事項而填製會計憑證，處有期徒刑參月，如易科
罰金以參佰元折算壹日，緩刑參年。偽造之達鈜公司甲○○八十八年度薪資表上「甲
○○」之印文共八枚沒收。
    事    實
一﹑乙○○係設於台北縣三重市○○路○段一六六號「達鋐電線電纜有限公司」（下
    稱達鈜公司）負責人，為從事業務之商業負責人，其明知達鈜公司於民國（下同
    ）八十八年五月間將公司位於台北縣五股鄉○○路九十二號倉庫前之空地整地工
    作發包予不詳姓名年籍之成年男子施工，達鈜公司與該與成年男子人間就上開工
    作之發包為承攬關係，而非僱傭關係，且知悉甲○○並未實際做工，亦未領取達
    公司公司支付之薪資，竟於八十九年初，基於業務上登載不實之文書及製作不實
    商業會計憑證之犯意，於收受該成年男子所提供「甲○○」身分證影本後，利用
    不知情之公司成年會計，在上址達鈜公司營業處所，於業務上所掌之達鈜公司八
    十八年度薪資表上登載甲○○向達鈜公司領取工資共十七萬四千五百元之不實事
    項，並於其上偽造「甲○○」之印文共八枚，再填製甲○○於八十八年度向達鈜
    公司領取薪資十七萬四千五百元之不實事項於各類所得扣繳暨免扣繳媒體申報資
    料之原始會計憑證，並持前開不實之原始會計憑證向財政部台灣省北區國稅局三
    重稽徵局申報達鈜公司八十八年度營利事業所得稅，足以生損害於甲○○及稅捐
    稽徵機關對於稅捐稽徵管理之正確性。
二、案經台北縣警察局三重分局報請臺灣板橋地方法院檢察署檢察官偵查聲請逕以簡
    易判決處刑，本院改依通常程序審理。
    理    由
一﹑右開犯罪事實業據被告乙○○於警訊及偵審時供承不諱，核與害人甲○○於警訊
    中指訴情節相符，並有出具名義人為達紘公司之「甲○○」八十八年度各類所得
    扣繳暨免扣繳憑單﹑財政部台灣省北區國稅局八十八年度「甲○○」綜合所得稅
    核定通知書影本、達鈜公司之「甲○○」八十八年度薪資明細表等件在卷足資佐
    證，本件事證明確，被告犯行堪以認定。
二、按各類所得扣繳暨免扣繳媒體申報資料為證明扣繳事項與薪資發放所編製之會計
    憑證，為商業會計法第十五條所規定之原始憑證，屬商業會計憑證之一，而被告
    係達鈜公司之負責人，亦為商業會計法規定之商業負責人，是核被告所為，係犯
    刑法第二百十六條、第二百十五條之行使業務登載不實文書罪及商業會計法第七
    十一條第一款之經辦會計人員，以明知為不實之事項而填製會計憑證罪。被告利
    用不知情之公司成年會計在業務上所掌之八十八年度薪資明細表上登載「甲○○
    」向達鈜公司領取工資十七萬四千五百元之不實事項，並於其上偽造「甲○○」
    之印文共八枚，再填製不實之「甲○○」八十八度各類所得扣繳暨免扣繳憑單等
    申報資料並持之申報，為間接正犯。其偽造印文為業務登載不實之階段行為、業
    務登載不實之低度行為為行使之高度行為所吸收，均不另論罪。又被告所犯前開
    二罪間，有方法結果之牽連犯關係，應從一重之商業會計法第七十一條第一款之
    填製不實會計憑證罪處斷。公訴人漏未論及扣繳憑單係屬商業會計法之原始憑證
    ，而在起訴法條未引用商業會計法第七十一條第一款部分，尚有未合，起訴法條
    應予補充。再公訴人固疏未論及被告在業務所載之文書上偽造「甲○○」印文部
    分，惟本院認係已起訴論罪部分之行使業務上登載不實文書罪之階段行為，是本
    院自得併加審究，併此敘明。爰審酌被告之素行資料，犯罪之動機、目的、手段
    、犯罪所生之危害，及犯罪後態度等一切情狀，量處如主文所示之刑；又被告行
    為後原刑法第四十一條之規定：「犯最重本刑為三年以下有期徒刑之刑之罪，而
    受六月以下有期徒刑或拘役之宣告，因身體、教育、職業或家庭之關係或其他正
    當事由，執行顯有困難者，得以一元以上三元以下折算一日，易科罰金。」，已
    於九十年一月四日經修正為刑法第四十一條第一項，該規定為：「犯最重本刑為
    五年以下有期徒刑之刑之罪，而受六月以下有期徒刑或拘役之宣告，因身體、教
    育、職業或家庭之關係或其他正當事由，執行顯有困難者，得以一元以上三元以
    下折算一日，易科罰金。但確因不執行所宣告之刑，難收矯正之效，或難以維持
    法秩序者，不在此限。」，並於同年月十日經總統公布施行，經新舊法比較結果
    ，以修正後之新法對被告較為有利，爰依裁判之新法，諭知易科罰金之折算標準
    。末查被告未曾受有期徒刑以上刑之宣告，有台灣板橋地方法院檢察署刑案資料
    查註紀錄表及台灣高等法院檢察署刑案紀錄簡覆表各一紙在卷可按，其因一時失
    慮致罹刑章，經此科刑教訓，當知所警惕，信無再犯之虞，本院認所宣告之刑，
    以暫不執行為適當，爰併予宣告緩刑三年，以啟自新。其業務製作不實之達鈜公
    司「甲○○」八十八年度薪資明細表上偽造「甲○○」印文共八枚，爰依刑法第
    二百十九條之規定，併予宣告沒收。
三、公訴意旨另以：被告明知甲○○非達鈜公司之員工，竟製作不實之扣繳憑單後，
    持向財政部台灣省北區國稅局三重稽徵所為北區國稅局）申報達鈜公司八十八年
    度營業稅及營利事業所得稅，因認其另涉犯稅捐稽徵法第四十一條之以詐術逃漏
    稅捐罪云云。經查：按稅捐稽徵法第四十一條規定以詐術逃漏稅捐罪，係結果犯
    ，除犯罪之目的在逃漏稅捐外，並須有逃漏應繳稅捐之結果事實，始構成本罪。
    查被告將達鈜公司之整地工程，發包予不詳姓名年籍之成年男子，並給付十七萬
    四千五百元予該成年男子之事實，已據被告供明在卷，核與證人陳柏丞結證相符
    ，是達鈜公司實際上既有十七餘萬元工程款之支出，縱以虛報甲○○薪資之方式
    虛列薪資支出，並為申報之行為，亦無任何逃漏稅捐可言，自與稅捐稽徵法第四
    十一條規定之要件未合。惟公訴人認被告認此部分犯行與已起訴之前開有罪部分
    有牽連犯之裁判上一罪關係，是此部分，爰不另為無罪之諭知，附此敘明。
據上論斷，應依刑事訴訟法第四百五十二條、第二百九十九條第一項前段，商業會計
法第七十一條第一款，刑法第十一條前段、第二條第一項前段、第二百十六條、第二
百十五條、第五十五條、第四十一條第一項、第七十四條第一款、第二百十九條，判
決如主文。
本案經檢察官謝岳龍到庭執行職務。
中    華    民    國      九十          年    九        月    十        日
                                      臺灣板橋地方法院刑事第二庭
                                              法  官  古  秋  菊
右正本證明與原本無異。
如不服本判決，應於判決送達後十日內，向本院提出上訴狀。
                                              書記官  蕭  詩  穎
中    華    民    國      九十          年      九      月    十一      日
附錄論罪科刑法條
商業會計法第七十一條
商業負責人、主辦及經辦會計人員或依法受託代他人處理會計事務之人員有左列情事
之一者，處五年以下有期徒刑、拘役或科或併科新臺幣十五萬元以下罰金：
一、以明知為不實之事項，而填製會計憑證或記入帳冊者。
二、故意使應保存之會計憑證、帳簿報表滅失毀損者。
三、意圖不法之利益而偽造、變造會計憑證、帳簿報表內容或撕毀其頁數者。
四、故意遺漏會計事項不為記錄，致使財務報表發生不實之結果。
五、其他利用不正當方法，致使會計事項或財務報表發生不實之結果者。
刑法第二百十六條
行使第二百十條至第二百十五條之文書者，依偽造、變造文書或登載不實事項或使登
載不實事項之規定處斷。
刑法第二百十五條
從事業務之人，明知為不實之事項，而登載於其業務上作成之文書，足以生損害於公
眾或他人者，處三年以下有期徒刑、拘役或五百元以下罰金。


司法院資訊處製作；財團法人民間司法改革基金會備份。
